【裁判字號】    94,破,100
【裁判日期】    950317
【裁判案由】    破產宣告
【裁判全文】
臺灣臺北地方法院民事裁定          94年度破字第100號
聲  請  人  鍾田明即新紀元文化事業有限公司之清算人
相  對  人  新紀元文化事業有限公司
上列聲請人聲請新紀元文化事業有限公司破產宣告事件，本院
裁定如下：
    主  文
聲請駁回。
聲請程序費用由聲請人負擔。
    理  由
一、本件聲請意旨略以：相對人新紀元文化事業有限公司（下稱
    新紀元公司）因業務萎縮，已於94年7月25日經股東臨時會
    決議解散，並選任鍾田明為清算人（業於94年8月15日就任
    ）。並依公司法第84條辦理公司清算程序中，經鈞院94年度
    司字第620號呈報清算人事件受理在案。茲因相對人94年7月
    25 日之淨值為新台幣（下同）9,271,766元，而其負債因86
    年度至89年度之營利事業所得稅經財政部台北市國稅局核定
    補稅及罰鍰，以及88、94年度之營業稅亦經該局核定補稅及
    罰鍰等合計已達10,328,662元（含利息、滯納金等），並經
    財政部台北市國稅局大安分局以94年8月29日財北國稅信義
    服字第0940029161號函更正債權登記在案。嗣又因新紀元公
    司於94年10月18日拍賣不順利，足以造成資產不足以抵償負
    債之窘境，查相對人94年10月18日之實收資本額1,000萬元
    ，而累積虧損近1,030萬元，復因欠稅以及罰鍰，淨值為虧
    損1,056,896元，顯已無剩餘財產可供清償前開債務，爰聲
    請宣告破產云云。並提出台灣臺北地方法院民事庭函、資產
    負債表、財政部台北市國稅局大安分局函、債務清冊（以上
    皆影本）等件為證。
二、按破產宣告後，如破產財團之財產不敷清償財團費用及財團
    債務時，法院因破產管理人之聲請，應以裁定宣告破產終止
    ，破產法第148條規定甚明，依上開法條規定意旨，如破產
    宣告後，破產財團之財產即已不敷清償最基本之財團費用及
    財團債務，則其他破產債權更無法受償，破產程序之進行已
    無必要，故法院應依聲請宣告破產終止。而依破產法第63條
    第2項規定，破產固係對於債務人不能清償債務者宣告之，
    惟破產程序乃為債務人在經濟發生困難，而無法以清償能力
    對全部債權人清償時，強制將全部財產依一定程序為變價及
    公平分配，使全部債權人滿足其債權為目的之一般執行程序
    。故聲請宣告破產事件，需破產人財產扣除有別除權之債權
    及財團費用後，尚有餘額可供債權人分配，方有宣告破產之
    實益，倘債務人確係毫無財產可構成破產財團，或債務人之
    財產不敷清償破產財團之費用及財團之債務，無從依破產程
    序清理其債務時，得以無宣告破產之實益，裁定駁回聲請，
    最高法院91年台抗字第60號裁定參照。
三、經查，依聲請人所提出資產負債表所示，相對人新紀元公司
    資產總值共計10,671,766元，而本院依職權向財政部台北市
    國稅局大安分局函查，該分局核定相對人新紀元公司滯欠之
    營利事業所得稅及營業稅達10,894,612元（含本稅、罰鍰、
    行政救濟利息、滯納金及計至95年2月8日之滯納利息）。另
    相對人新紀元公司尚積欠台北市監理處之汽車燃料稅計7,
    200元，亦有台北市監理處95年2月3日函在卷可稽。依前開
    資料核算結果，縱將來公司資產完成拍賣，於清償前開稅捐
    後已無謄餘。相對人主張目前資產顯然不足清償其所負債務
    等語，雖屬真實，然依相對人目前之財產狀況而言，於清償
    前開稅捐後若已無謄餘，其他債權人即無分配受償之可能，
    且宣告聲請人破產，須先支付破產財團之管理、變價及分配
    所生之費用、因破產債權人共同利益所需審判上之費用、破
    產管理人之報酬等財團費用後，將使破產財團財產更形減少
    ，徒使債權人之債權減少分配，且債權人亦不可能因此而受
    有任何分配利益，是本件實無宣告破產之實益，聲請人之聲
    請應予駁回。
四、爰依破產法第5條、民事訴訟法第95條、第78條，裁定如主
    文。
中    華    民    國    95    年    3     月    17    日
                  民事第二庭  法  官  吳淑惠
以上正本係照原本作成。
如對本裁定抗告須於裁定送達後10日內向本院提出抗告狀，並繳
納抗告費新臺幣1000元。
中    華    民    國    95    年    3     月    20    日
                              書記官  蔡凱如


司法院資訊處製作；財團法人民間司法改革基金會備份。
